臺灣屏東地方法院刑事判決　　　　　　　 96年度交訴字第3號
聲　請　人　臺灣屏東地方法院檢察署檢察官
被　　　告　甲○○
上列被告因過失致死案件，經檢察官提起公訴（95年度偵字第
7165號），嗣被告於本院準備程序進行中先就被訴事實為有罪之
陳述，本院告知被告簡式審判程序之旨，並聽取當事人之意見後
，裁定改由受命法官獨任依簡式審判程序審理，判決如下：
    主  文
甲○○服用酒類，不能安全駕駛動力交通工具而駕駛，處有期徒
刑月，如易科罰金，以銀元佰元折算壹日；又因過失致人於
死，處有期徒刑陸月，如易科罰金，以銀元佰元折算壹日。應
執行有期徒刑柒月，如易科罰金，以銀元佰元折算壹日。
    事  實
一、甲○○於民國94年7 月27日晚上7 時許，在屏東縣九如鄉其
    友人住處飲用米酒後，其控制力及注意力已達不能安全駕駛
    動力交通工具之程度，竟仍駕駛車牌號碼2152─FD號自用小
    客車上路。嗣於同日晚上8 時10分許，由東往西方向行經高
    屏大橋往高雄方向上橋處前（即台一線393.1 公里處），其
    原應注汽車行駛時，駕駛人應注意車前狀況，並隨時採取必
    要之安全措施，而依當時天氣晴、夜間有照明、路面乾燥無
    缺陷又無障礙物、視距良好等情形，並無不能注意之情事，
    惟當時其已因酒後反應遲鈍、注意力不集中，疏未注意車前
    狀況，致其自小客車右前車頭自後撞及同向行駛在前、由乙
    ○○所騎乘並搭載鄭陳雪珍之車號OVG ─402 號重型機車車
    尾，乙○○、鄭陳雪珍因而人車倒地，致乙○○受有左側肩
    胛骨及肋骨骨折、右手大拇指脫臼、右腓骨1/3 骨裂、雙上
    肢與右肩及右下肢多處擦傷等傷害（過失傷害部分未據告訴
    ），鄭陳雪珍則因腹部撕裂傷及出血性休克，於送抵醫院前
    即已死亡。嗣警方獲報前往現場處理，甲○○於警方抵達現
    場後，尚不知何人肇事時，即主動向警方坦承肇事並自願接
    受裁判，警方並於同日晚上9 時15分許對其施以呼氣酒精濃
    度測試，測得其呼氣中所含酒精濃度高達每公升1.34毫克，
    而查知上情。
二、案經屏東縣警察局屏東分局報請臺灣屏東地方法院檢察署囑
    託臺灣高雄地方法院檢察署相驗後主動偵查起訴。
    理  由
一、本件被告甲○○所犯係死刑、無期徒刑、最輕本刑為3 年以
    上有期徒刑以外之罪，其於準備程序中就被訴事實為有罪之
    陳述，經法官告知簡式審判程序之旨，並聽取當事人之意見
    後，本院認為適宜由受命法官獨任進行簡式審判程序。
二、上揭事實，業據被告於警、偵訊及本院審理時坦承不諱，核
    與證人即被害人乙○○證述之情節相符，並有屏東縣警察局
    屏東分局道路交通事故現場圖、道路交通事故調查報告表 (
    一)、 (二)、酒精濃度檢測單、刑法第185 條之3 案件測試
    觀察紀錄表各1 份及相片21張在卷足憑；又因本件車禍，被
    害人乙○○受有左側肩胛骨及肋骨骨折、右手大拇指脫臼、
    右腓骨1/3 骨裂、雙上肢與右肩及右下肢多處擦傷等傷害，
    有寶建醫院診斷證明書在卷可考，另被害人鄭陳雪珍係因本
    件車禍致腹部撕裂傷、出血性休克，於送醫前已死亡等情，
    業經臺灣高雄地方法院檢察署檢察官督同法醫師相驗明確，
    有寶建醫院診斷證明書、相驗筆錄、相驗屍體證明書、鑑定
    驗斷書各1 份及相片等附卷可稽，被告之自白應與事實相符
    。
三、按刑法第185 條之3 規定所謂「不能安全駕駛」，係抽象危
    險犯，並不以發生具體危險為必要，經查，對於呼氣酒精濃
    度已達每公升0.55毫克（mg/L）以上者，肇事率為一般正常
    人之10倍，認為已達不能安全駕車之標準，此業經法務部民
    國88年5 月18日以法88檢字第001669號函告周知，應為絕對
    不能安全駕駛動力交通工具，且按就醫學文獻所知，酒精對
    人體造成之影響，於呼氣時酒精濃度達每公升0.25毫克即會
    輕度中毒，造成輕度協調功能降低；呼氣酒精濃度達每公升
    0.5 毫克時屬輕到中度中毒症狀，出現反應較慢、感覺減低
    、影響駕駛之狀況；又飲酒後1 小時許，其體內血液酒精濃
    度可達最高，飲酒1 小時後其體內之酒精濃度隨即消減，此
    亦分別有行政院國軍退除役官兵輔導委員會臺北榮民總醫院
    88年8 月5 日（88）北總內字第26868 號函文、88年10月26
    （88）院賓文廉字第13407 號臺灣高等法院函中台北醫學院
    附設醫院精神科主任蔡尚穎「酒精對人體生理與行為之影響
    」一文可據。本件被告肇事後經警檢測其呼氣所含酒精濃度
    達每公升1.34毫克（mg/L），則依上開函文及文獻，足認被
    告於駕車時，應已達不能安全駕駛之情狀；再佐以警方獲報
    到場後命其做直線測試，其腳步不穩、有多話之情形，有前
    開刑法第185 條之3 案件測試觀察紀錄表1 份在卷可證（見
    臺灣高雄地方法院檢察署94年度相字第1346號卷第16頁），
    況倘飲酒未影響被告之駕駛，何以會自後追撞被害人機車，
    益徵其當時確已達不能安全駕駛之程度無訛。次按汽車駕駛
    人飲用酒類後其吐氣所含酒精濃度超過每公升0.25毫克，不
    得駕車；又汽車行駛時，駕駛人應注意車前狀況，並隨時採
    取必要之安全措施，道路交通安全規則第114 條第2 款及第
    94條第3 項分別定有明文，被告駕車自應注意上述道路交通
    安全規定並遵守之，而當時天氣晴、夜間有照明、路面乾燥
    無缺陷又無障礙物、視距良好等情，有上開道路交通事故調
    查報告表 (一)在 卷可憑（見上開相卷第11頁），並無不能
    注意之情事，詎其仍酒後駕車，復疏未注意車前狀況，以致
    肇事，被告之駕駛行為顯有過失；又被害人陳鄭雪珍因本件
    道路交通事故死亡，與被告之過失行為間確有相當因果關係
    。本件事證明確，被告服用酒類不能安全駕駛動力交通工具
    而駕駛及過失致死之犯行均堪認定。
四、核被告甲○○所為，係犯刑法第185 條之3 之服用酒類不能
    安全駕駛動力交通工具而駕駛罪、同法第276 條第1 項之過
    失致人於死罪；按行為後法律有變更者，適用行為時之法律
    ，但行為後之法律有利於行為人者，適用最有利於行為人之
    法律，刑法第2 條第1 項定有明文。此2 罪法定刑關於罰金
    之規定，依94年2 月2 日修正公布，並於被告行為後自95年
    7 月1 日起施行之刑法第33條第5 款規定：「罰金：新臺幣
    1,000 元以上，以百元計算之。」較諸修正前刑法第33條第
    5 款為「罰金：1 元以上。」之規定，並未較有利於被告，
    則依刑法第2 條第1 項前段規定，就法定刑關於罰金部分之
    適用，應依行為時之法律即修正前刑法第33條第5 款之規定
    。又被告所犯上開2 罪間，罪名有異、行為互殊，應予分論
    併罰。被告酒醉駕車，因而致人死亡，就過失致死部分，應
    依道路交通管理處罰條例第86條第1 項之規定加重其刑。再
    者，被告於肇事後在有偵查犯罪職權之公務員查知其犯罪前
    ，主動向據報到現場處理之屏東縣警察局屏東分局警員陳明
    其為肇事者及肇事經過而接受裁判等情，有屏東縣警察局道
    路交通事故肇事人自首情形紀錄表1 紙（見上開相卷第18頁
    ）在卷足憑，而被告行為後，刑法第62條關於自首減刑之規
    定亦於94年2 月2 日修正公布，並於95年7 月1 日施行，修
    正前刑法第62條規定自首減輕其刑，修正後刑法第62條則規
    定自首得減輕其刑，依刑法第2 條第1 項之規定，應適用較
    有利於被告之行為時法律即修正前刑法第62條前段規定減輕
    其刑，並依法先加後減之。爰審酌被告明知酒精成分對人之
    意識能力具有不良影響，且酒後駕車對一般往來之公眾及駕
    駛人自身皆具有高度危險性，竟在飲用大量酒類致已無法安
    全駕駛之情況下仍駕車上路，並因而肇事，致被害人陳鄭雪
    珍死亡，且未能與被害人家屬達成和解並賠償損害，惟犯後
    坦承犯行、態度尚可，衡以其犯罪之動機、手段、過失程度
    、所造成之損害等一切情狀，就其所犯上開2 罪分別量處如
    主文所示之刑；又被告行為後，刑法第51條亦經修正，修正
    前刑法第51條規定：「數罪併罰，分別宣告其罪之刑，依左
    列各款定其應執行者：」其中第5 款規定：「宣告多數有期
    徒刑者，於各刑中之最長期以上，各刑合併之刑期以下，定
    其刑期。但不得逾二十年。」，修正後刑法第51條第5 款規
    定：「宣告多數有期徒刑者，於各刑中之最長期以上，各刑
    合併之刑期以下，定其刑期。但不得逾三十年。」，則依刑
    法第2 條第1 項規定，比較新、舊法結果，是本件應適用修
    正前刑法51條第5 款規定，定其應執行之刑。另關於易科罰
    金之折算標準，被告行為時之刑法第41條第1 項前段規定：
    「犯最重本刑為5 年以下有期徒刑以下之刑之罪，而受6 個
    月以下有期徒刑或拘役之宣告，因身體、教育、職業、家庭
    之關係或其他正當事由，執行顯有困難者，得以1 元以上3
    元以下折算1 日，易科罰金。」、同條第2 項規定：「併合
    處罰之數罪，均有前項情形，其應執行之刑逾6 月者，亦同
    。」，又被告行為時之易科罰金折算標準，依修正前罰金罰
    鍰提高標準條例第2 條前段（現已刪除）規定，就其原定數
    額提高為100 倍折算1 日，則本件被告行為時之易科罰金折
    算標準，應以銀元300 元折算1 日，經折算為新臺幣後，應
    以新臺幣900 元折算為1 日；惟95年7 月1 日修正公布施行
    之刑法第41條第1 項前段則規定：「犯最重本刑為5 年以下
    有期徒刑以下之刑之罪，而受6 個月以下有期徒刑或拘役之
    宣告者，得以新臺幣1000元、2000元或3000元折算1 日，易
    科罰金。」、第2 項修正為：「前項規定於數罪併罰，其應
    執行之刑未逾6 月者，亦適用之」，是比較修正前後之易科
    罰金折算標準，以修正前之規定較有利於被告，而依修正前
    刑法第41條第2 項規定，被告所犯上開2 罪經合併定應執行
    刑後仍得易科罰金，然倘依修正後該項規定，則不得易科罰
    金，是亦以修正前之規定較有利於被告，則依刑法第2 條第
    1 項後段，就本件被告所犯上開2 罪及應執行之刑，均應適
    用修正前刑法第41條第1 項前段、第2 項之規定併諭知易科
    罰金之折算標準（最高法院95年度第8 次刑庭會議決議參照
    ）。
據上論斷，依刑事訴訟法第273 條之1 第1 項、第299 條第1 項
前段，道路交通管理處罰條例第86條第1 項，刑法第2 條第1 項
前段、第185 條之3 、第276 條第1 項、修正前刑法第62條前段
、第41條第1 項前段、第2 項、第51條第5 款，罰金罰鍰提高標
準條例第1 條前段，判決如主文。
本案經檢察官陳川傑到庭執行職務。
中　　華　　民　　國　　96　　年　　 3　　月　　21　　日
　　　　　　　　　交通法庭   法   官　 陳秀慧
以上正本證明與原本無異。
如不服本判決應於收受本判決送達後十日內向本院提出上訴書狀
，其未敘述上訴理由者，並得於提起上訴後十日內向本院補提理
由書狀（均須按他造當事人之人數附繕本）「切勿逕送上級法院
」
                              書記官   溫訓暖
中　　華　　民　　國　　96　　年　　3 　　月　　21　　日
附錄本判決論罪科刑法條：
中華民國刑法第185條之3
服用毒品、麻醉藥品、酒類或其他相類之物，不能安全駕駛動力
交通工具而駕駛者，處1 年以下有期徒刑、拘役或3 萬元以下罰
金。
中華民國刑法第276條第1 項
因過失致人於死者，處2年以下有期徒刑、拘役或2000元以下罰
金。
